臺灣雲林地方法院民事裁定　　　　　　 100年度監宣字第15號
聲　請　人　嚴上山
相　對　人　嚴枝
上列聲請人聲請監護宣告事件，本院裁定如下：
    主  文
宣告嚴枝（男、民國○○年○ 月○○日生、身分證統一編號：Ｚ00000
0000號）為受輔助宣告之人。
選定嚴上山（男、民國○○年○ 月○ 日生、身分證統一編號：Ｚ000
000000號）為受輔助宣告人之輔助人。
聲請費用新臺幣壹仟元由受輔助宣告之人負擔。
    理  由
一、聲請意旨略以：聲請人嚴上山為相對人嚴枝之長子，相對人
    罹患老年性漸進式失智症，復又行動不便，雖延醫診治但不
    見起色，長期住在療養院，已顯如植物人，今相對人之次子
    嚴瑞金因故身亡，急需辦理遺產分割繼承事宜，爰依民法第
    14條第1項 、民事訴訟法第598 條之規定，聲請對其為監護
    宣告，並選定聲請人為其之監護人等語，並提出中國醫藥大
    學北港附設醫院診斷證明書、戶籍謄本為證。
二、按法院對於監護之聲請，認為未達民法第14條第1 項之程度
    者，得依民法第15條之1 第1 項之規定，為輔助之宣告，民
    法第14條第3 項定有明文；又法院對於監護之聲請，認為未
    達民法第14條第1 項之程度，而有輔助宣告之原因者，得依
    職權以裁定變更為輔助宣告，亦為民事訴訟法第624 條之3
    第1 項所明定。次按對於因精神障礙或其他心智缺陷，致其
    為意思表示或受意思表示，或辨識其意思表示效果之能力，
    顯有不足者，法院得因本人、配偶、四親等內之親屬、最近
    一年有同居事實之其他親屬、檢察官、主管機關或社會福利
    機構之聲請，為輔助之宣告。而受輔助宣告之人，應置輔助
    人，民法第15條之1 第1 項、第1113條之1 第1 項復有明文
    。另依民法第1113條之1 第2 項準用同法第1111條之1 規定
    ，法院選定輔助人時，應依受輔助宣告之人之最佳利益，優
    先考量受輔助宣告之人之意見，審酌一切情狀，並注意下列
    事項：(一)受輔助宣告之人之身心狀態與生活及財產狀況。(二)
    受輔助宣告之人與其配偶、子女或其他共同生活之人間之情
    感狀況。(三)輔助人之職業、經歷、意見及其與受輔助宣告之
    人之利害關係。(四)法人為輔助人時，其事業之種類與內容，
    法人及其代表人與受輔助宣告之人之利害關係。
三、經查，聲請人之前開主張，業據其提出戶籍謄本、親屬系統
    表、親屬會議紀錄、相對人財產清冊等件為證。而相對人經
    本院法官在鑑定人廖寶全醫師前訊問時，見其外觀整齊、坐
    在輪椅，並插有尿管、便袋，對問題選擇性回答，問其為何
    在療養院、年齡為何均不以回答，再問其姓名時答稱：「我
    就是我」，顯見相對人仍有語言能力，並能配合簡單之問答
    。再經鑑定人廖寶全醫師到場鑑定稱：相對人是一位腦中風
    、心臟病合併腦部缺氧及大腸癌之病人，入住長照中心約半
    年，身上置有尿袋、大腸廔管，端坐在輪椅上，不能站立，
    有情緒障礙，態度阻抗，配合度不佳，有明顯認知功能障礙
    ，知道自己之姓名，尚可配合簡單指示動作，但對人、時、
    地不清楚，對於生活物品不能辨識，尚可自行進食，但其他
    日常生活起居需他人協助，經評估相對人目前為意思表示及
    受意思表示能力顯有不足，但未達不能為意思表示或受意思
    表示之能力，有鑑定筆錄在卷可稽。本院審酌上情，認相對
    人非完全不能為意思表示或受意思表示，或不能辨識其意思
    表示之效果，而未達應受監護宣告之程度，從而，聲請人聲
    請監護宣告，尚屬有間。惟相對人之辨識能力既有不足，自
    有受輔助之必要，爰依職權以裁定為輔助之宣告。
四、再聲請人為受輔助宣告人之長子，此有戶籍謄本及親屬系統
    表附卷可參。本院審酌上情，並考量相對人之配偶、次子均
    已亡故，有戶籍謄本、死亡證明書可憑。而聲請人為相對人
    最近之親屬，並有意願擔任相對人之輔助人，而受監護宣告
    人目前則經聲請人安置於安泰安養院接受專業照護等情狀，
    認聲請人應有輔助相對人之能力，並適於任之，是由聲請人
    任輔助人，符合受輔助宣告人嚴枝之最佳利益，爰依前揭規
    定，選定聲請人嚴上山為受輔助宣告之人嚴枝之輔助人。
五、依民事訴訟法第608 條第1 項、第624 條之1 第3 項，裁定
    如主文。
中    華    民    國   100    年    3     月    24    日
                  家事法庭  法  官  曾鴻文
以上正本係照原本作成。
如不服本裁定關於選定輔助人部分，應於送達後10日內向本院提
出抗告狀，並繳納抗告費新臺幣1,000 元；其餘關於宣告輔助之
部分，不得抗告。
中    華    民    國   100    年    3     月    24    日
                            書記官  廖千慧